【裁判字號】    88,上易,2628
【裁判日期】    890117
【裁判案由】    竊盜
【裁判全文】
臺灣高等法院刑事判決                          八十八年度上易字第二六二八號
    上  訴  人  臺灣桃園地方法院檢察署檢察官
    被      告  乙○○
右上訴人因竊盜案件，不服臺灣桃園地方法院八十七年度易字第二四九四號，中華民
國八十八年三月三十日第一審判決（起訴案號：臺灣桃園地方法院檢察署八十七年度
偵字第六九九一號）提起上訴，本院判決如左：
    主  文
上訴駁回。
        理  由
一、公訴意旨略以：被告乙○○意圖為自己不法之所有，與戊○○（另案偵查）基於
    犯意之聯絡，共同於八十七年五月十二日上午十一時三十分許，在桃園縣桃園市
    ○○街「中華保齡球館」前，趁四下無人之際，徒手持足以傷人之工具，將停放
    在該處之ＣＸ─六六九七號自用小客車車窗打破，而竊得該自用小客車，並將該
    車駛至桃園縣桃園市○○○街二六四號前停放，嗣於同年月十四日凌晨零時許，
    二人一同至該處取車時，為警當場查獲，因認被告涉有刑法第三百二十一條第一
    項第三款之攜帶兇器竊盜罪嫌云云。
二、按犯罪事實應依證據認定之，無證據不得推定其犯罪事實；又不能證明被告犯罪
    者，應諭知無罪之判決；刑事訴訟法第一百五十四條、第三百零一條第一項分別
    定有明文。又犯罪事實之認定，應憑真實之證據，倘證據是否真實尚欠明確，自
    難以擬制推測之方法，為其判斷之基礎；而認定犯罪事實之證據係指足以認定被
    告確有犯罪行為之積極證據而言，該項證據自須適合於被告犯罪事實之認定，始
    得採為斷罪資料，最高法院五十三年著有臺上字第六五六號、二十九年上字第三
    一０五號判例。且刑事訴訟上證明之資料，無論其為直接或間接證據，均須達於
    通常一般之人均不致有所懷疑，而得確信其為真實之程度，始得據為有罪之認定
    ，若其關於被告是否犯罪之證明未能達此程度，而有合理懷疑之存在，致使無從
    形成有罪之確信，根據「罪證有疑，利於被告」之證據法則，即不得遽為不利被
    告之認定，亦有最高法院七十六年度臺上字第四九八六號判例可稽。其以情況證
    據（即間接證據）斷罪時，尤須基於該證據在直接關係上所可證明之他項情況事
    實，本乎推理作用足以確證被告有罪，方為合法，不得徒憑主觀上之推想，將一
    般經驗上有利被告之其他合理情況逕予排除，此觀諸最高法院三十二年上字第六
    七號自明。
三、訊據被告固坦承於右揭時地與戊○○一同前往桃園縣桃園市○○○街二六四號前
    取車時遭警方逮捕，惟堅決否認竊盜之犯行，辯稱：伊係受戊○○拜託前往一同
    取車後，由戊○○駕駛一輛喜美廠牌自用小客車載被告前往，惟伊並無與戊○○
    共同於右揭時地竊取上開自用小客車之行為等語。經查：（一）、被告於右揭時
    地與戊○○一同駕車前往駕取上開自用小客車時，遭警方伏埋逮捕乙節，迭據被
    告於警訊時、偵訊中、原審院審理及本院調查時供承不諱，並有被害人丙○○領
    回上開自用小客車乙輛之贓物領據及車輛竊盜、車牌失竊資料個別查詢報表各乙
    紙在卷可稽，則被告與戊○○同往桃園縣桃園市○○○街二六四號前駕取被害人
    丙○○於八十七年五月十二日上午十一時三十分許，在桃園縣桃園市○○街「中
    華保齡球館」前，失竊之ＣＸ─六六九七號自用小客車，經警逮捕等事實，應堪
    認定。惟此僅足認定被告曾於右揭時地與戊○○一同前往駕取上開自用小客車而
    已，至於上開自用小客車是否確為被告與戊○○一同竊取後，停放該處者，則屬
    二事；（二）、又上開被害人丙○○所有自用小客車係前於八十七年五月十二日
    上午十一時三十分許，在桃園縣桃園市○○街「中華保齡球館」前失竊，已如前
    述，又被害人丙○○於上開自用小客車遭竊同時，一併失竊車內之泛亞銀行空白
    支票八十五張及台新銀行信用卡等物，並遭竊取之人於當日晚上十一時三分、二
    十八分及四十分時，先後持該信用卡盜刷三筆計新台幣（下同）十一萬零八百零
    三元，亦據被害人丙○○於警訊中供述屬實，且證人即遭盜刷特約商店負責人或
    職員甲○○、己○○及庚○○三人於警訊時及於本院調查中亦均證稱：被告並非
    持上開信用卡前來消費之人，而係當時未到案之戊○○等語，此經提供戊○○口
    卡供渠等指認無訛，足認竊取上開自用小客車，並於當日持上開信用卡盜刷上開
    三筆消費之人，應係戊○○，並非被告，至為灼然；（三）、再者，戊○○於臺
    灣桃園地方法院檢察署檢察官八十七年七月十七日開庭訊問時，雖未曾坦承於右
    揭時地竊取上開自用小客車，惟亦未指陳被告有竊取上開自用小客車之行為，此
    有該訊問筆錄乙份可稽；（四）、證人之員警丁○○、張明全於原審審理時，亦
    證稱當時係因為其在上開現場查獲上開遭竊之自用小客車停放該處，故在現場伏
    埋守候，直至右揭時地戊○○始駕車載同被告前來，嗣被告先行下車後，警員即
    一舉上前逮捕，惟戊○○仍駕車逃離現場，僅逮捕被告乙人等語，證人即另一獲
    案之員警丁○○於本院審理時亦到庭陳稱：當時有人報案有一部車停在那李裡，
    於是我去查發現是贓車，是，我怕被人開走，於是我將車內鑰匙拿走放口袋，後
    來來了一部車，當時沒燈，很暗，他們繞了兩圈，鑰匙拿走放口袋，車上有二人
    。開車的人未下車，另一人下車，下車的人是乙○○，他要去開那部車，他在車
    上找鑰匙，我就衝上去，結果車上的人開車要撞我，我就開槍打他輪胎等語（見
    本院八十八年十月十八日調查筆錄），亦核與被告供述情節大致相符，是員警於
    現場均無法親睹被告與戊○○一同竊取上開自用小客車，而係事後查獲之經過而
    已；且上開自用小客車既先於被告與戊○○前前往取車前即遭人竊得，並經戊○○持上開信用卡盜刷上開三筆消費，有如上述，則戊○○實係竊取上開自用小客
    車之人，且上開事證，尚不能證明被告有    之犯行，復查無其他積極事證足資
    證明被告確有與戊○○一同竊取上開自用小客車，其犯罪尚屬不能證明，應依刑
    事訴訟法第三百零一條第一項規定，諭知其無罪之判決。
四、原審因為被告無罪之判決，尚無不當，公訴人上訴意旨略以：原審諭知被告無罪
    固非無據，惟查被告矢口否認有何竊盜犯行，並辯稱：是八十七年五月十三日晚
    上同案被告戊○○載伊去牽車云云；惟此部分已據戊○○否認在卷，是被告二人
    所辯應係相互推諉卸責之詞，毋庸置疑。被告乙○○辯稱八十七年五月十二日當
    日伊都在家中，並與其女友在一起，此一不在場之辯解是否屬實，未見原審詳查
    。同案被告戊○○係偷遍全台之竊盜貫犯，本案汽車係在八十七年五月十二日上
    午十一時許，在桃園市○○街「中華保齡球館前」前失竊，於此光天化日且人聲
    擾嚷之市街，若無人在旁把風，戊○○如何能順利竊得汽車？乙○○為戊○○之
    朋友，二人斯混一處，其對戊○○之貫竊犯行不可能不知。若被告乙○○未共同
    行竊汽車，於案發當時，已是午夜時分，戊○○自己不敢上前牽車，卻要呂某代
    其牽車，如此詭異之行徑，豈有不引起呂某懷疑之理？乙○○竟不以為意，共同
    前往，足證其亦涉竊行，進而一同取贓，原審以鋸箭之法論證尚有未洽云云，其
    指摘各節或不影響判決結果或與事實不符，或純屬臆測之語，尚非有理，其上訴
    為無理由，應予駁回。據上論斷，應依刑事訴訟法第三百六十八條，判決如主文
    。
本案經檢察官沈世箴到庭執行職務。
中    華    民    國    八十八    年    一        月      十七          日
                        臺灣高等法院刑事第二十一庭
                            審判長法  官  葉  騰  瑞
                                  法  官  黃  本  仁
                                  法  官  江  國  華
右正本證明與原本無異。
不得上訴。
                                  書記官  吳  碧  玲
中    華    民    國    八十九    年      一        月      十九        日


司法院資訊處製作；財團法人民間司法改革基金會備份。
